臺灣嘉義地方法院刑事判決
110年度易字第595號
公  訴  人  臺灣嘉義地方檢察署檢察官
被      告  乙○○


選任辯護人  楊惠雯律師
上列被告因妨害風化案件，經檢察官提起公訴（110年度偵字第1
908號），本院判決如下：
    主  文
乙○○無罪。
    理  由
一、公訴意旨略以：被告乙○○於民國109年11月28日16時44分許
    ，騎乘腳踏車至嘉義縣民雄鄉之協志高中地下道出入口附近
    (靠近文化路方向，下稱系爭地下道文化路出入口)後，步行
    進入該地下道之公眾得出入場所，於同日16時45分許，在該
    地下道出入口處與行經該處之少女BN000-H109036(真實姓名
    年籍詳卷，93年生，下稱甲女)、A1(真實姓名年籍詳卷，92
    年生，下稱乙女)錯身而過時，竟萌褻念，轉而尾隨甲女、
    乙女之後，於趨近甲女、乙女時，趁甲女察覺有異而回頭之
    際，乙○○乃面向甲女，以脫下其身上所穿著外褲、內褲，將
    生殖器裸露於外之方式，公然為上揭猥褻之行為。嗣經警據
    報循線調閱監視錄影畫面而查獲。因認被告涉犯刑法第234
    條第1項之公然猥褻罪嫌云云。
二、按犯罪事實應依證據認定之，無證據不得認定犯罪事實；不
    能證明被告犯罪者，應諭知無罪之判決；檢察官就被告犯罪
    事實，應負舉證責任，並指出證明之方法。刑事訴訟法第15
    4條第2項、第301條第1項、第161條第1項分別定有明文。又
    事實之認定，應憑證據，如未能發現相當證據，或證據不足
    以證明，自不能以推測或擬制之方法，以為裁判基礎；認定
    不利於被告之事實，須依積極證據，苟積極證據就被告有罪
    未達無庸置疑之地步，而不足為不利於被告事實之認定時，
    即應為有利於被告之認定；檢察官對於起訴之犯罪事實，應
    負提出證據及說服之實質舉證責任，倘其所提出之證據，不
    足為被告有罪之積極證明，或其指出證明之方法，無從說服
    法院以形成被告有罪之心證，基於無罪推定之原則，自應為
    被告無罪判決之諭知，均為最高法院30年上字第816號、40
    年台上字第86號、92年台上字第128號判例釋之至明，復為
    刑事妥速審判法第6條所明定。
三、公訴意旨認被告涉犯上開公然猥褻罪嫌，無非係以被告於警
    詢、偵查中之供述、證人即甲女、乙女分別於警詢、偵查中
    之證述、其等指認犯罪嫌疑人紀錄表、證人即嘉義縣警察局
    民雄分局民雄派出所警員甲○○於偵查中之證述、民雄派出所
    受理各類案件紀錄表、被告於109年11月28日案發前後騎乘
    腳踏車之相關監視錄影畫面截圖及相關監視錄影檔案光碟、
    警員調閱監視器所在處所照片、各該監視器分布位置圖、警
    員於109年12月5、6日在系爭地下道附近盤查攝得被告之影
    像，為其主要論據。訊據被告固坦承有於109年11月28日16
    時40分許至17時許騎乘腳踏車外出，上開相關監視器畫面截
    圖中騎乘腳踏車之人均為其本人等情，惟堅詞否認有何公然
    猥褻犯嫌。辯稱：伊並無為上開公然猥褻犯行等語。辯護人
    則為被告辯護稱：㈠犯罪行為人於案發時，與告訴人甲女接
    觸時間僅有短短幾秒擦身而過，就一般人記憶不足以確認1
    個人的長相。況告訴人甲女及證人乙女根本沒有看到犯罪行
    為人的五官，其等亦證稱脫掉眼鏡及口罩後並無法指認，然
    而指認表上只有被告1人戴口罩及眼鏡，顯然指認表已經遭
    到污染，並無法證明被告為本件犯罪行為人。㈡案發當天被
    告穿著、衣服顏色、眼鏡或口罩，打扮甚為普通，與大部分
    男性可能均類似。且被告身形，並未特別突出，告訴人甲女
    或證人乙女至多僅能證明裝扮相似，無法百分之百確認被告
    即為犯罪行為人。故於僅指認外型之情形下，不足以證明被
    告即為犯罪行為人。㈢沒有任何監視器拍攝到被告進入地下
    道，附近的監視器只能證明被告有經過附近，且在案發之後
    ，警察在地下道附近盤查，也只是剛好遇到被告，才會以針
    對被告的偵辦方向專門查被告當天的行蹤。惟警察並未將事
    發當天全部經過地下道的路人都找來確認，不能僅隨便抓1
    個住在附近，本來就有可能出現在附近的人，就認為是犯罪
    行為人。且針對監視器所顯示的時間及被告當天的動線反推
    ，被告亦應無暇為上開犯行等語。
四、經查：
  ㈠告訴人甲女、證人乙女案發當時均係學生。其等於109年11月
    28日下午結束自習欲返家時，行經系爭地下道靠近台一線省
    道出入口(下稱系爭地下道省道出入口)，步行進入該地下道
    ，於同日16時45分許，已步行至系爭地下道文化路出入口下
    方階梯處，1名穿著連帽外套（戴上帽子）、短褲、休閒布
    鞋、戴眼鏡、口罩之男性（下稱犯罪行為人），至後方走近
    ，告訴人甲女、證人乙女因而往階梯上方續行，走到系爭地
    下道文化路出口時，告訴人甲女回頭向下看，上開犯罪行為
    人已脫下外褲、內褲，將生殖器裸露於外，公然為上揭猥褻
    之行為等事實，業據證人即告訴人甲女於警詢、偵查及本院
    審理中證述甚詳（見警卷第6頁、偵卷第21至23頁、本院卷
    第194至198、201至202、208、210至211頁）。又除直接目
    擊上開犯罪行為人猥褻行為外之其餘進入系爭地下道、在系
    爭地下道省道出入口階梯遇到上開犯罪行為人、上開犯罪行
    為人之穿著特徵、在系爭地下道證人乙女發現上開犯罪行為
    人自後方接近、2人快步往上走向系爭地下道文化路出口、
    至系爭地下道文化路出口處報警等情節，均與證人乙女於警
    詢、偵查及本院審理中之證述（見警卷第15頁、偵卷第22至
    23頁、本院卷第168至173、175至176、189至191頁），概屬
    一致。另關於上開犯罪行為人是否裸露生殖器一節，告訴人
    甲女於本院審理中證稱：與犯罪行為人擦身而過時，服裝是
    完整的，可是在轉頭過去時，看到黑色一截，就是犯罪行為
    人的褲子，沒有在原本的位置，一塊皮膚色在那邊，所以，
    我認為該人有露出生殖器。我可以判斷該人的衣服分成三段
    ，上衣、中間皮膚色、下面是短褲的顏色，中間皮膚色不太
    可能是上衣往上撩起，因為身體跟腳有一定的比例，衣服是
    沒有動到的，衣服是正常的比例等語明確（見本院卷第205
    、210至211頁）。參以上開犯罪行為人於當時並無其他行人
    進出之陰暗地下道為上開脫下褲子之行為，復於告訴人甲女
    轉頭觀看其脫下褲子之狀態後，隨即逃離現場，過程中均無
    任何戲謔、開玩笑之言語，足認本件犯罪行為人應非脫下外
    褲後，內裡仍有皮膚色褲子之開玩笑、惡作劇之舉動。本件
    犯罪行為人應係脫下褲子，對告訴人甲女裸露生殖器，而為
    公然猥褻行為，要屬無疑。此外，關於系爭地下道文化路出
    入口、省道出入口及周邊照片，亦有本院於111年2月18日上
    午前往拍攝之照片51張附卷可參（見本院卷第135至160頁）
    ，及告訴人甲女109年11月28日調查筆錄、證人乙女受理刑
    事案件報案三聯單、受理各類案件紀錄表、告訴人甲女受理
    案件登記表、性騷擾案件代號與真實姓名對照表、兒童少年
    保護通報表、性騷擾事件申訴書、性騷擾防治法申訴表（見
    本院卷第43至63頁）存卷可憑。是上情可堪認定。準此，本
    件應審究者厥為：依據告訴人甲女、證人乙女之證述，及經
    調閱被告案發當時騎乘腳踏車外出之動線，是否得逕予推論
    被告即為本件犯罪行為人？檢察官所應善盡之舉證責任，就
    被告所涉犯之上開罪嫌，是否已達毫無合理可疑之有罪確信
    程度？
　㈡本件檢警偵辦方向，係依據告訴人甲女、證人乙女所描述之
    穿著特徵，於系爭地下道加強巡邏，並於109年12月5、6日1
    6時許後，鎖定並盤查當時衣著特徵相似之被告，因而鎖定
    被告，調閱案發當日被告住家外之監視器畫面，發現被告案
    發當時之騎乘腳踏車動線係行至系爭地下道附近。復提供10
    9年12月6日盤查被告之密錄器畫面，供告訴人甲女、證人乙
    女指認，進而認定被告為本件犯罪行為人。然首應確認者為
    ：警方依據告訴人甲女、證人乙女關於本件犯罪行為人當時
    穿著特徵之描述，進而於案發當時相同時段，在系爭地下道
    附近盤查穿著特徵相似之被告，是否有據？證人甲女、乙女
    雖於警詢、偵查及本院審理中就本件犯罪行為人之穿著特徵
    ，為詳細之證述，然證人甲女亦於本院審理中證稱：我在警
    卷第32至34、38至41頁照片上簽名（指甲女於警詢中之代號
    ），代表穿著相似，就是我描述的樣子，表示跟我當時看到
    露出生殖器的人相似。警察給我看過全部的照片，沒有把握
    的我就沒有簽名，沒簽名的，代表我不能確定。我在警詢時
    第一次指認犯罪行為人時，說有七成相像，是依據服裝相似
    的標準，相似的標準是口罩、眼鏡、衣服的顏色，但口罩顏
    色我無法確定，假如同一人把衣服換掉、口罩拿掉、眼鏡拿
    掉，我沒辦法認出等語（見本院卷第203頁）。證人乙女亦
    於本院審理中證稱：警卷第32至34、37至41頁右上角有A1（
    即乙女警詢中之代號）的簽名，警察給我看相片時，問我說
    像不像當天看到的嫌犯，基本上蠻相似的，一樣有外套、口
    罩、短褲、布鞋，還有身形很像，顏色差不多，整體著裝是
    藍色或黑色，就是暗色系，覺得很相似才會在上面簽名，中
    間有1、2張沒簽，就是我也不太確定，有把握的，我才簽名
    ，有幾張外觀特徵真的很像我當時看到的，不能確定的就沒
    有簽名，因為比較模糊。當時在系爭地下道省道出入口的階
    梯遇到嫌犯，嫌犯的頭是低的，眼神有跟我們對到。當時嫌
    犯帽子戴的程度，我看不到他的髮型，嫌犯的服裝打扮，就
    如同本院卷第219頁圖片的服裝打扮，但嫌犯穿的是外套，
    不是帽T，帽子就是整個遮到頭、戴眼鏡、口罩，臉部露出
    來的面積就如同本院卷第219頁的圖片，表情不確定。警卷
    中被告的照片，被告的連帽外套、褲子顏色色系很相近，很
    像，但照片顯示不可能完全一樣，基本上他的穿搭、鞋子、
    衣服、褲子、顏色色系差不多，再加上被告的外套拉鍊是拉
    起來的。我是從嫌犯的身形、穿著、大概看起來的年紀來判
    斷。嫌犯整個臉的長相，看不清楚，嫌犯戴口罩、眼鏡，五
    官很多都被遮掉了。我認為當時眼鏡、口罩拿掉的話，我沒
    有辦法指認等語（見本院卷第177至179、181至182頁）。是
    由其等上開證述觀之，告訴人甲女、證人乙女僅得依據當時
    嫌犯之穿著特徵，對比被告之穿著特徵。而此等穿著特徵，
    並非特別，並無顯著可資區別之外觀差異，甚至應屬一般男
    性或女性甚為普遍之穿著打扮。是警方於與案發當時相同時
    段，在系爭地下道附近盤查類似穿著特徵之人，進而發現被
    告，雖屬合理之偵查作為，然案發後尚非不得過濾查閱，當
    時嫌犯進入系爭地下道之文化路出入口，或嫌犯逃逸之省道
    出入口附近之監視器畫面，或有其餘相類穿著特徵之人，於
    案發接近時點進出系爭地下道，亦未可知。是警方僅以被告
    之穿著特徵相類於告訴人甲女、證人乙女之描述，即行鎖定
    被告，進而查閱被告於案發當時之行車動線，實非無掛一漏
    萬之憾。
　㈢又證人甲女雖於109年12月6日警詢中曾具體描述犯罪行為人
    之穿著特徵，並於警方出示可能之嫌犯照片後證稱：是我案
    發當日遇到的犯嫌，大約有七分相像等語（見警卷第6頁）
    。惟本院詢之以109年12月6日警詢中警方出示照片、描述當
    時犯罪行為人之穿著特徵之先後順序時，證人甲女則證稱：
    不記得警方拿出照片及描述穿著特徵的先後順序等語無誤（
    見本院卷第212頁）。是證人甲女於109年12月6日警詢中所
    描述之穿著特徵，非無可能係警方於製作筆錄之初，即先行
    提示照片予證人甲女，證人甲女方於該次警詢中描述與警卷
    第40頁被告照片完全一致無誤之穿著特徵。是證人甲女此部
    分之證述，即非無警方誘導之虞，證明力即非無疑。再者，
    證人甲女復於109年12月7日警詢中證稱：警方於109年12月6
    日16時15分許盤查現場畫面及相關之犯嫌照片，是我於案發
    當日遇到的犯嫌，嫌疑犯指認表編號六即為該犯嫌，確信程
    度百分之九十等語（見警卷第9頁）。然觀諸上開犯罪嫌疑
    人指認表（見警卷第11頁），共有6張照片，編號六照片即
    為被告當時遭盤查之照片（見警卷第40頁），其餘5張照片
    ，均無相類似之眼鏡、口罩、深色連帽外套等特徵，是證人
    甲女於警詢中所為之指認程序，顯然存有明顯之誘導瑕疵。
    此部分之指認程序，與警方於109年12月6日警詢過程中，出
    示警卷第40頁之被告照片，供證人甲女先行確認之程序無異
    ，並無任何透過法定指認程序藉以特定其中某人為犯罪嫌疑
    人之效果。另證人乙女於109年12月7日警詢中所描述當時嫌
    犯之穿著特徵、確認警卷第40頁之照片、於犯罪嫌疑人指認
    表指認被告等節，亦存在與證人甲女上開警詢過程中同樣嚴
    重之誘導瑕疵。職此，證人甲女、乙女上開警詢過程中，所
    為描述與警卷第40頁被告照片相同之穿著特徵、指認程序，
    均存有是否足以特定或高度合理懷疑被告即為當時犯罪行為
    人之疑慮。
　㈣依據警方鎖定被告後所調閱之監視器畫面可知，被告於案發
    當日下午騎乘腳踏車自其住家出門之時間，為16時41分許，
    返家時間則為17時2分許，此有被告住家外之監視器畫面附
    卷可稽（見警卷第42至49頁）。因此部分畫面，均為同一監
    視器，故不存有不同監視器時間或有誤差之情形。亦即，被
    告當時於16時41分許出門，17時2分許即行返家，共耗時21
    分許，應可認定。又觀諸警卷所附編號4之監視器畫面（見
    警卷第52頁），經警員甲○○調閱監視器時所核對之正確時間
    為當日16時41分許，此與被告當時出門所示之監視器畫面顯
    示為16時41分許相同，是此2支監視器時間顯然存有誤差。
    另警卷所附編號5、6之監視器畫面（見警卷第54、55頁），
    經警員甲○○調閱監視器時所核對之正確時間為當日16時42分
    、44分許。準此，警員甲○○依據被告當時出門之騎車動線，
    所調閱之監視器畫面中，最靠近系爭地下道文化路出入口之
    畫面，即為上開編號6之監視器畫面，依據警員甲○○調閱時
    所核對之正確時間，即為16時44分許。而參諸證人甲女就本
    案案發時間一情，於本院審理中證稱：證人乙女說本案案發
    時間是16時45分左右，是正確的，當時我轉身後要走，然後
    拿起手機要報警時，看到的時間。所以瞄到跟我報警的時間
    ，可能相隔1、2分鐘。我確定是45分，是因為我要報警時有
    看到手機的時間等語明確（見本院卷第201至202頁）。是綜
    合上開接近系爭地下道文化路出入口之監視器畫面所查核之
    正確時間，與證人甲女於案發後報警時看到其手機顯示之時
    間，幾互相去無幾。而倘如被告確為本件犯罪行為人，則要
    於此毫釐之間，先停妥腳踏車，自系爭地下道文化路路口進
    入後，步行至省道出入口之階梯處，與告訴人甲女、證人乙
    女為第一次擦身而過之接觸後，再尾隨告訴人甲女、證人乙
    女，俟其等繼續步行至文化路出入口階梯下方後，尾隨接近
    ，並於其等發現快步往上走到文化路出入口上方後，續為猥
    褻犯行......於時間範圍內，顯非合理。況且，本件犯罪行
    為人為猥褻犯行後，係與告訴人甲女、證人乙女當時所在之
    文化路出入口相反方向，即自系爭地下道省道出入口逃逸一
    節，業據證人乙女於本院審理中證稱：警察來之前，已經有
    同校同學先走上來等語屬實（見本院卷第183頁），亦即，
    案發後，告訴人甲女、證人乙女等候警方到場之前，已有其
    他同學行經該處，本件犯罪行為人並無自告訴人甲女、證人
    乙女當時所在之文化路出入口逃逸。倘如被告確為本件犯罪
    行為人，則其所騎乘之腳踏車，勢必先停放在系爭地下道省
    道出入口外，以便其逃逸。而參照系爭地下道周邊照片編號
    27、28（見本院卷第148頁），系爭地下道上方係圍籬、鐵
    道，無法直接通行，僅得藉由系爭地下道通行東西兩側。則
    被告必須事先牽腳踏車行經系爭地下道內，或騎乘腳踏車行
    經照片編號38（見本院卷第153頁）所示之民雄地下車道，
    至系爭地下道省道出入口外，停妥腳踏車後，再回到系爭地
    下道內，等候被害人選，方得於猥褻犯行，自系爭地下道省
    道出入口逃逸後，順利取得腳踏車，再騎乘腳踏車，行經照
    片編號33至46（見本院卷第151至157頁）所示之民雄地下車
    道，右轉文化路返家。是如加上被告先行置放腳踏車之時間
    ，是否得於16時45分許，對告訴人甲女為本件猥褻犯行，顯
    然有疑。
　㈤證人即警員甲○○雖於本院審理中證稱：從本件傳喚被告做相
    關說明後，很久都沒有再發生類似猥褻事件等語（見本院卷
    第266至267頁）。然本件犯嫌何以未續行犯罪，原因可能多
    端，證人甲○○上開證述，實為鎖定被告為本件犯嫌後之偏頗
    之見，倒果為因，自不得據此作為對被告不利之認定。又檢
    察官雖於論告時稱：一般公然暴露性器官之人是藉著社會普
    遍無法接受之方式來滿足性慾及快感刺激，依據一般經驗，
    此類犯嫌一旦得逞，為滿足性慾刺激、快感需求，極有可能
    反覆實施同樣行為，本件被告於案發後緊接著下一週六、日
    又在相同時間出現在案發地點，符合上開經驗法則等語。惟
    警方上開偵查方向，已有掛一漏萬之憾。被告於案發當時之
    行車路線、時間，又與告訴人甲女所述之案發時間，存有不
    合理之時間差距，是既已無前提確認被告涉有本件犯嫌，檢
    察官上開推論即無所據，自不得僅以被告於相同時段出現該
    處，即率認其為本件犯罪行為人。　　
五、綜上所陳，固有告訴人甲女、證人乙女就本件犯罪行為人為
    穿著特徵之描述，然尚乏其他顯著可資辨識之特徵。警方之
    指認程序復有上開所述之誘導瑕疵。兼以被告於案發當時之
    行車路線、時間，又與告訴人甲女所述之案發時間，存有不
    合理之時間差距。準此，被告究否確有本件公然猥褻之事實
    ，尚未達毫無合理可疑而確信其為真實之程度。此外，復查
    無其他積極證據足資認定被告確有本件犯行，即屬犯罪不能
    證明。揆諸上揭說明，自應為被告無罪之諭知。
據上論斷，應依刑事訴訟法第301條第1項，判決如主文。
本案經檢察官賴韻羽提起公訴，經檢察官林津鋒到庭執行職務。
中　　華　　民　　國　　111 　年　　4 　　月　　29　　日
                  刑事第五庭    法  官  張志偉
以上正本證明與原本無異。
如不服本判決應於收受判決後20日內向本院提出上訴書狀，並應
敘述具體理由；其未敘述上訴理由者，應於上訴期間屆滿後20日
內向本院補提理由書（均須按他造當事人之人數附繕本）「切勿
逕送上級法院」。告訴人或被害人如對於本判決不服者，應具備
理由請求檢察官上訴，其上訴期間之計算係以檢察官收受判決正
本之日期為準。
中　　華　　民　　國　　111 　年　　5 　　月　　1 　　日
                                書記官  柯凱騰